臺灣新北地方法院行政訴訟判決
111年度交字第375號
原      告  陳祥明  

被      告  新北市政府交通事件裁決處
                      設新北市○○區○○路0段000號2樓
上一代表人  李忠台    住同上
訴訟代理人  黃曉妍律師                                  
上列當事人間因交通裁決事件，原告不服被告中華民國111年5月
6日新北裁催字第48-ZAB191961號裁決，提起行政訴訟，本院判
決如下：
    主  文
一、原告之訴駁回。
二、訴訟費用新臺幣300元由原告負擔。
    事實及理由
壹、程序方面:原告不服被告所為道路交通管理處罰條例第8條的
    裁決而提起撤銷訴訟，依行政訴訟法第237條之1，應適用交
    通裁決事件訴訟程序，而本件依卷內兩造所提書狀事證及舉
    發裁決明確，依同法第237條之7規定之裁量，於是不經言詞
    辯論，直接裁判。
貳、實體方面:
一、爭訟概要:緣原告陳祥明駕駛車牌號碼000-0000號自用小客
    車（下稱系爭汽車）於民國110年12月2日18時6分許，行駛
    於國道1號北向(五股出口匝道處)，因有行駛高速公路未依
    規定變換車道(變換車道未依規定全程使用方向燈)之違規事
    實，經民眾於110年12月7日檢具違規影片向內政部警政署國
    道公路警察局第一公路警察大隊（下稱舉發機關）提出檢舉
    ，經舉發機關認定違規之事證明確，爰於111年1月18日依道
    路交通管理處罰條例第33條第1項第4款規定，填製國道警交
    字第ZAB191961號舉發違反道路交通管理事件通知單(下稱舉
    發通知單)，記載應到案日期為111年3月4日前，予以舉發系
    爭汽車車主，該舉發通知單於111年1月20日合法送達車主，
    案件並於111年1月17日入案移送被告。嗣原告於111年1月20
    日提出申訴不服舉發，案經舉發機關查明陳述情節及違規當
    時情形，其以內政部警政署國道公路警察局第一公路警察大
    隊111年1月25日國道警一交字第1111700782號函回復，而系
    爭汽車車主並於111年2月23日辦理歸責予原告，並由被告於
    111年1月25日將歸責資料合法送達原告，被告嗣乃依道路交
    通管理處罰條例第33條第1項第4款及第63條第1項（即第63
    條第1項第1款）等規定，以111年5月6日新北裁催字第48-ZA
    B191961號違反道路交通管理事件裁決書(下稱原處分)裁處
    原告罰鍰新臺幣（下同）3,000元整，並記違規點數1點。原
    告不服原處分，於是提起本件行政訴訟。
二、原告主張及聲明:
(一)原告主張要旨:
  1.於事實面，駕駛人審視光碟，個人確已善盡換道前閃燈，依
    平日駕駛習慣（請參考原告起訴所附附件之陳述內容說明）
    確定後方安全無近距離車輛再熄方向燈，已有閃燈熄燈之連
    續動作，顯具安全駕駛意識，執法機關未參酌視頻真實情狀
    ，全方位思考執法目的與精神，竟輕率受理顯為惡意之檢舉
    (針對駕駛人指控本案為惡意檢舉，裁決處委請警察大隊回
    覆，而國道公路警察大隊則是避而不敢談)，駕駛人基於社
    會公益義憤，請求鈞院駁回惡意檢舉之裁罰裁決。
　2.於法律面，駕駛人主張:
　　⑴取得駕照遠早於70年代，其時交通規則並無全程閃燈之規
    定，且換道閃燈係為安全而閃燈，非為閃燈而閃燈，駕駛人
    安全意識優於常人，請列入裁決考量。　
    ⑵執法機關裁罰標準竟可因駕駛人申訴而竟為率爾加重，原
    為罰鍰3,000元，多次申訴後竟加重增記違規點數一點，顯
    然執法機關因手握裁罰權力，作為教訓異議者之工具，執法
    之恥也，並請鈞院導正交通執法機關惡習。
　3.於行政面，懇請鈞院責成交通執法單位於收受惡意檢舉，逕
    發通知單前，於法規，應隨附相關足以證明違規之證據(如
    本案之光碟)，非讓駕駛人提出要求，而公路警察大隊仍拒
    隨附證據，駕駛人揣測，係因車輛登記車主為女性（本人媳
    婦），執法機關誤判女性及多數人收受通知多認倒楣，不想
    浪費時間而繳款了事之便宜行事。
  4.於情於理面，提訴非為輸贏，而在表達人民抗議官方執法心
    態決不足取的深層公民意識，執法單位坐在辦公室受理惡意
    檢舉卻完全忽視社會正義與善良風俗之頹敗，提訴係為自己
    的言行留紀錄，為子女立典範，請鈞院審視所有陳述後，逕
    為判決，提訴人願接受法院最終裁決，無異議。
(二)聲明:原處分撤銷。
三、被告答辯及聲明:
(一)答辯要旨:　
  1.經查本件檢舉影像內容(採證光碟「00000000,18'06'', BFP
    -6519.avi」，畫面時間:18:06:42至18:06:59)及交通違規
    行向示意圖，可見原告駕駛系爭車輛行駛於國道1號北向(五
    股匝道處)之內側車道，於18:06:51至18:06:59時，系爭汽
    車向右跨越車道線變換車道至中間車道，於變換車道之初有
    顯示右側方向燈，然未待車身完全進入車道，於右側前後輪
    進入中間車道後隨即關閉方向燈，顯未依道路交通安全規則
    及高速公路及快速公路交通管制規則於變換車道時顯示欲變
    換車道方向之燈光並顯示至變換車道行為完成止，核其行為
    自該當「未依規定變換車道」之違規態樣，被告據此依道路
    交通管理處罰條例第33條第1項第4款作成裁罰處分，並無違
    誤。
  2.原告固於起訴狀中以「取得駕照早於70年代，其時交通規則
    並無全程閃燈之規定」、「多次申訴後竟加重增記違規點數
    1點」等為撤銷本件處分之主張，就此，被告係於確認原告
    違規行為屬實後，依行為時道路交通管理處罰條例第63條第
    1項第1款之規定，予以記點處分，該處分之作成於法有據，
    原告所指摘之『執法機關以此作為教訓異議者工具』，僅為其
    受罰後不滿宣洩之詞，並無實據；另關於原告考照時，尚無
    全程使用方向燈規定一事，參酌行政罰法第4條之規定:「違
    反行政法上義務之處罰，以行為時之法律或自治條例有明文
    規定者為限。」，換言之，義務人自應受行為時法律或自治
    條例之拘束，而於本件違規行為作成時，道路交通安全規則
    第109條第2項規定就變換車道需顯示欲變換方向之燈光直至
    變換行為完成止業定有明文，而該規則係經道路交通管理處
    罰條例第33條第6項授權交通部會同內政部定之，自符授權
    明確性之要求，又法規之制定本就具因時空背景不同而變更
    或與時俱進之特性，且上述規則均經合法公布生效之程序，
    原告以舊時法規而主張現時行為合法，顯不合時宜，原告主
    張均不足採為解免其行政法上義務之事由，原處分應予以維
    持。
  3.再者，原告既為合法考領汽車駕駛執照之人，有汽車車籍查
    詢資料及駕駛人基本資料為憑，且為具正常智識之人，對上
    述規定應知之甚詳，並應確實遵守。是原告前揭所述，無非
    單方所執之詞，委無足取。綜上所述，被告依法裁處，應無
    違誤，原告之訴為無理由。
(二)聲明:原告之訴駁回。　　　　　　　　　　　　　　
四、爭點:
(一)被告認原告駕駛系爭汽車，於110年12月2日18時6分許，行
    駛於國道1號北向(五股出口匝道處)，有行駛高速公路未依
    規定變換車道(變換車道未依規定全程使用方向燈)之違規事
    實，以原處分裁罰原告，是否合法有據？
(二)原告以其已善盡變換車道前開啟方向燈，依其平日駕駛習慣
    於確定後方安全無近距離車輛後再熄方向燈，已有閃燈熄燈
    之連續動作，且原告取得駕照遠早於70年代，其時交通規則
    並無全程閃燈之規定，並以其申訴後竟加重記1點處罰等為
    由，訴請撤銷原處分，是否有理可採?　
五、本院之判斷:
(一)前提事實:原告駕駛系爭汽車於110年12月2日18時6分許，行
    駛於國道1號北向(五股出口匝道處)，因有行駛高速公路未
    依規定變換車道(變換車道未依規定全程使用方向燈)之違規
    事實，經民眾於110年12月7日(符合行為時之道路交通管理
    處罰條例第7之1條所規定7日內之檢舉期限)檢具違規影片向
    舉發機關提出檢舉，經舉發機關值勤員警審視違規影片後認
    定違規之事證明確，遂於111年1月18日依道路交通管理處罰
    條例第33條第1項第4款規定，填製舉發通知單舉發車主，記
    載應到案日期為111年3月4日前，該舉發通知單於111年1月2
    0日合法送達車主，案件並於111年1月17日入案移送被告。
    嗣原告於111年1月20日即提出申訴，案經舉發機關查明陳述
    情節及違規當時情形後，以內政部警政署國道公路警察局第
    一公路警察大隊111年1月25日國道警一交字第1111700782號
    函回復，而系爭車主並於111年2月23日辦理歸責予原告，並
    由被告於111年1月25日將歸責資料合法送達原告，被告為此
    乃依道路交通管理處罰條例第33條第1項第4款及第63條第1
    項（即第63條第1項第1款）等規定，以原處分(即111年5月6
    日新北裁催字第48-ZAB191961號違反道路交通管理事件裁決
    書)裁處原告罰鍰新臺幣（下同）3,000元整，並記違規點數
    1點等情，此有民眾檢舉資料、本案舉發通知單暨合法送達
    證明資料、違規歷史資料查詢報表、原告之申訴資料、內政
    部警政署國道公路警察局第一公路警察大隊111年1月25日國
    道警一交字第1111700782號函、新北市政府交通事件裁決處
    違反道路交通管理事件歸責駕駛人通知書及合法送達原告之
    證明資料、原處分及合法送達原告之證明資料、交通違規行
    向示意圖、採證照片4張、系爭汽車之車籍資料、駕駛人基
    本資料及採證光碟等附卷可稽(分見本院卷第99頁、第101頁
    暨第105頁、第103頁至第104頁、第109頁至第110頁、第111
    頁至第112頁、第113頁及第115頁、第117頁及第119頁、第1
    23頁、第125頁至第131頁、第133頁、第135頁及第137頁)，
    核可採認為真實。　　
(二)被告認原告駕駛系爭汽車，於110年12月2日18時6分許，行
    駛於國道1號北向(五股出口匝道處)，有「行駛高速公路未
    依規定變換車道(變換車道未依規定全程使用方向燈)」之違
    規事實，以原處分裁罰原告，核屬合法有據。
  1.應適用之法令:
  ⑴按汽車行駛於高速公路、快速公路或設站管制之道路，不遵
    使用限制、禁止、行車管制及管理事項之管制規則，而有未
    依規定變換車道之行為者，處汽車駕駛人3,000元以上6,000
    元以下罰鍰，道路交通管理處罰條例第33條第1項第4款定有
    明文。次按汽車在行駛途中，變換車道或超越前車時，應依
    標誌、標線、號誌指示，並不得有下列情形：一、驟然或任
    意變換車道。二、未依規定使用方向燈。三、未保持安全距
    離及間隔。四、駛離主線車道未依序排隊，插入正在連貫駛
    出主線之汽車中間，高速公路及快速公路交通管制規則第11
    條另有明文。復按汽車駕駛人，應依下列規定使用方向燈：
    二、左（右）轉彎時，應先顯示車輛前後之左（右）邊方向
    燈光；變換車道時，應先顯示欲變換車道方向之燈光，並應
    顯示至完成轉彎或變換車道之行為，道路交通安全規則第10
    9條第2項第2款亦有明定。又汽車駕駛人有第33條第 1項者
    ，除依原條款處罰鍰外，並記違規點數1點，道路交通管理
    處罰條例第63條第1項第1款另有明定。　
　⑵再按違反道路交通管理事件統一裁罰基準及處理細則第1條規
    定：「本細則依道路交通管理處罰條例第92條第4項規定訂
    定之」、第2條第1項、第2項規定：「處理違反道路交通管
    理事件之程序及統一裁罰基準依本細則之規定辦理。前項統
    一裁罰基準，如附件違反道路交通管理事件統一裁罰基準表
    。」，核上開統一裁罰基準及處理細則之規定，就其立法目
    的及功能，乃為防止處罰機關枉縱或偏頗，依道路交通管理
    處罰條例第92條第 4項所授權交通部會同內政部訂定「違反
    道路交通管理事件統一裁罰基準及處理細則」及其附件「違
    反道路交通管理事件統一裁罰基準表」，用以維持裁罰之統
    一性與全國因違反道路交通管理事件受處罰民眾之公平，不
    因裁決人員不同，而生偏頗，寓有避免各監理機關於相同事
    件恣意為不同裁罰之功能，並非法所不許，於憲法上保障人
    民財產權之意旨並無牴觸（此並有改制前司法院大法官會議
    釋字第511號解釋意旨理由足資參照），並無違反法律保留
    原則。再依本件違規行為時點之違反道路交通管理事件統一
    裁罰基準表記載，小型車行駛高、快速公路未依規定變換車
    道，於期限內繳納或到案聽候裁決者，應處罰鍰3,000元，
    記違規點數1點。核此規定，既係基於母法之授權而為訂定
    ，且就違反道路交通管理事件統一裁罰基準及處理細則附件
    所示統一裁罰基準表中有關道路交通管理處罰條例第33條第
    1項第4款之裁罰基準內容（基準表就不同違規車種，其可能
    衍生危害交通安全之輕重不同，而區分有小型車、大型車，
    並就其是否逾越於期限內繳納或到案聽候裁決之期限不同，
    分別裁以不同之罰鍰標準，其衍生交通秩序危害，既不相同
    ，分別處以不同之罰鍰，符合相同事件相同處理，不同事件
    不同處理之平等原則。），並未牴觸母法，是被告自得依此
    基準而為裁罰。
　2.經查，本件系爭汽車於110年12月2日18時6分許，在國道1號
    北向(五股出口匝道處)未依規定變換車道（變換車道未依規
    定全程使用方向燈）違規案，係民眾現場目睹該車違規，以
    科學儀器取得證據資料向舉發機關提出檢舉，經舉發機關查
    證屬實後即依法舉發等情，業據內政部警政署國道公路警察
    局第一公路警察大隊111年1月25日國道警一交字第11117007
    82號函敘明在案(見本院卷第111頁至第112頁)，並有民眾檢
    舉資料與本案舉發通知單在卷為憑（分見本院卷第99頁及第
    101頁），復觀諸本院卷第123頁之交通違規行向示意圖及本
    院卷第125頁至第131頁採證照片所示，可知於照片顯示時間
    2021/12/02 18:06:47時（見本院卷第125頁），見系爭汽車
    （即照片內以紅方形所標示之汽車）行駛於國道1號北向(五
    股匝道)處之內側車道，依照片顯示其已開啟右側方向燈，
    嗣於照片顯示時間2021/12/02 18:06:54至18:06:55及18:06
    :57時（分見本院卷第127頁、第129頁及第131頁），則見系
    爭汽車已向右側行駛並跨越車道線變換車道至中間車道，然
    其僅於右側前、後輪進入中間車道，而車身尚未完全進入中
    間車道之際，系爭汽車之右側方向燈便已關閉而未見閃爍。
    據此，可認在系爭汽車變換車道之過程中，原告雖有開啟右
    側方向燈，但於其變換車道完成前即系爭汽車之車身尚未完
    全進入中間車道前，系爭汽車右側方向燈即已關閉之事實無
    誤，此亦核與上開內政部警政署國道公路警察局第一公路警
    察大隊111年1月25日國道警一交字第1111700782號函文所述
    相符。從而，被告參合上開事證，認原告駕駛系爭汽車，於
    110年12月2日18時6分許，行經國道1號北向(五股出口匝道
    處)，確有行駛高速公路未依規定變換車道(變換車道未依規
    定全程使用方向燈)之違規事實，即屬可採，被告以原處分
    裁罰原告，核屬合法有據。　
(三)原告以其已善盡變換車道前開啟方向燈，依其平日駕駛習慣
    於確定後方安全無近距離車輛後再熄方向燈，已有閃燈熄燈
    之連續動作，且原告取得駕照遠早於70年代，其時交通規則
    並無全程閃燈之規定，並以其申訴後竟加重記1點處罰等為
    由，訴請撤銷原處分，乃屬無理難採。
　1.經查，如前所述，依本件卷內所附之採證照片所示，原告駕
    駛系爭汽車原行駛於國道1號北向(五股出口匝道處)之內側
    車道，其於欲向右變換車道駛入中間車道前雖曾開啟右側方
    向燈，但未待其完成變換車道前，即僅於系爭汽車之右側前
    、後輪進入中間車道，而其車身尚未完全進入中間車道之際
    ，右側方向燈便已關閉，故原告確有變換車道未依規定全程
    使用方向燈之情事無誤。
　2.按違反行政法上義務之處罰，以行為時之法律或自治條例有
    明文規定者為限，行政罰法第4條定有明文。本件原告雖主
    張其於70年間即已取得汽車駕駛執照，然當時交通規則並無
    全程閃燈之規定為辯。惟查，於本件原告行為時即駕駛系爭
    汽車於110年12月2日18時6分許行駛於國道1號北向(五股出
    口匝道處)之內側車道欲變換車道至中間車道之時，法規範
    對於汽車於高速高路行駛途中，變換車道應先顯示欲變換車
    道方向之燈光，並應顯示至完成轉彎或變換車道之行為已有
    明文規範，且若違反該規範並定有處罰之規定(此詳前揭「
    應適用之法令」欄所述)，則原告自應受行為時之法律或自
    治條例之拘束。再者，任何法規皆非永久不能改變，法規未
    來可能修改或廢止，故原告執舊時法規並據以主張其現時行
    為之合法性，即無可採。
　3.至於原告於前揭時、地駕駛系爭汽車變換車道時，確有行駛
    高速公路未依規定變換車道(變換車道未依規定全程使用方
    向燈)之違規事實，此已如前認定，則原告既已於舉發通知
    單所載之到案日期前到案聽候裁決，被告並依道路交通管理
    處罰條例第33條第1項第4款、第63條第1項第1款以原處分裁
    罰原告罰鍰3,000元，並記違規點數1點，依法並無違誤，故
    原告主張被告係因其多次申訴即率爾任意加重處罰，就此恐
    有誤認，原告以其申訴後竟加重記1點處罰等為由，訴請撤
    銷原處分，亦屬無理難採。
(四)本件判決基礎已臻明確，兩造其餘攻擊防禦方法及訴訟資料
    ，經本院審核後，或與本案爭點無涉，或對於本件判決結果
    不生影響，爰毋庸一一再加論述，爰併敘明。
(五)本件第一審裁判費300元，應由敗訴之原告負擔，所以確定
    如主文第2項所示。
六、結論:原處分並無違誤，原告訴請撤銷為無理由，應予駁回
    。　　　　　　　
中　　華　　民　　國　 111　　年　　 8　　月　　18　　日
　　　　　　　　　行政訴訟庭　法　官  楊志勇　
上為正本係照原本作成。
如不服本判決，應於判決送達後20日內，向本院提出上訴狀，上
訴狀並應記載上訴理由，表明關於原判決所違背之法令及其具體
內容或依訴訟資料可認為原判決有違背法令之具體事實，並繳納
上訴費新臺幣750元。其未表明上訴理由者，應於提出上訴後20
日內向本院補提理由書（上訴狀及上訴理由書均須按他造人數附
繕本）。如逾期未提出上訴理由書者，本院毋庸再命補正，由本
院逕以裁定駁回上訴。
　　　　　　　　　　　　　　　書記官　
中　　華　　民　　國　 111　　年　　 8　　月　　18　　日